【裁判字號】    90,上訴,2093
【裁判日期】    901011
【裁判案由】    偽造文書
【裁判全文】
臺灣高等法院刑事判決                            九十年度上訴字第二九三號
    上  訴  人
    即  被  告  甲○○
右列上訴人因偽造文書案件，不服臺灣基隆地方法院八十九年度訴字第七三一號，中
華民國九十年四月三十日第一審判決（起訴案號：臺灣基隆地方法院檢察署八十九年
度偵字第一一二九號），提起上訴，本院判決如左：
    主  文
上訴駁回。
    事  實
一、甲○○於民國（下同）八十四年九月間，受乙○○之託，代乙○○辦理中華民國
    護照及日本簽證，因而持有乙○○所交付之國民身分證，詎甲○○於辦妥護照及
    簽證後，因乙○○遲未返還向甲○○所借款項並避不見面（原審誤認為因乙○○
    另案經法院羈押，應予更正），即未將乙○○之國民身分證返還，並在不詳處所
    ，委由不知情之刻印者，偽刻乙○○之印章一顆後，於八十六年三月二十四日將
    乙○○之國民身分證與印章交付不知情開設「優美通訊公司」之尤先正，請渠代
    辦張涵雯所有之電話號碼00000000號過戶予乙○○名下，尤先正即於同
    日交由同為不知情之員工王寶銘前往中華電信股份有限公司基隆營運處辦理，由
    王寶銘以代理張涵雯及乙○○之名義，填載中華電信股份有限公司基隆營運處聯
    單號碼六Ｓ—四四九二五號市內電話異動申請書，並於申請書上蓋用偽刻之乙○
    ○印章，表示乙○○願意接受張涵雯上開電話號碼之過戶，再持該申請書向不知
    情之中華電信公司營運處承辦人員行使以辦理過戶登記，足以生損害於乙○○及
    中華電信股份有限公司基隆營運處稽核市內電話申請用戶之正確性。
二、案經基隆市警察局第二分局報請臺灣基隆地方法院檢察署檢察官偵查起訴。
    理  由
一、訊據上訴人即被告甲○○固坦承於右揭時、地持乙○○之身分證及其自行偽刻之
    乙○○印章，請「優美通訊公司」之尤先正代辦張涵雯所有之電話號碼0000
    0000號過戶予乙○○名下之事實，惟矢口否認有何偽造文書犯行，辯稱：於
    八十四年九月間幫乙○○代辦護照，因當時她欠我錢，所以於交給我身分證時就
    答應身分證可借我申請電話，印章也是她授權我去刻，不是盜刻，被害人所稱不
    實，本件實為財務糾紛所引起云云。然查，前開事實，業據被害人乙○○於警訊
    、偵查中指訴綦詳（見基隆市警察局第二分局刑案偵查卷宗八十九年元月二十一
    日警訊筆錄、偵查卷第五十五頁），並經證人尤先正於警訊時證述明確（同上卷
    八十八年十一月二十三日警訊筆錄），復有檢察官於偵查時向中華電信股份有限
    公司基隆營運處函查本件電話（電話號碼00000000號）於八十六年三月
    間申請過戶與被害人乙○○之相關資料，並經該處以八十九年三月二十日基營字
    第八九Ｃ０七○○○五三號函所附中華電信股份有限公司基隆營訊處聯單號碼六
    Ｓ－四四九二五號市內電話異動申請書在卷可佐（見偵查卷第二十九頁、第三十
    二頁），可知被告甲○○確有將被害人乙○○之身分證及其自行偽刻之乙○○印
    章交由尤先正，並由王寶銘代辦電話過戶事宜。雖被告辯以經乙○○之同意，而
    乙○○係因借款未還方設詞誣陷云云，然被害人乙○○就向被告借款未還乙節並
    不否認，且被告亦自承本件係因其一時疏忽，未繳納積欠之電話費用，方遭中華
    電信股份有限公司發現，而非被害人主動檢舉，是自無被告所稱被害人設詞誣陷
    等情，又被告所辯經被害人乙○○同意一節，此業經被害人乙○○之否認，被告
    亦無法提出被害人同意之書面文件，以實其說，且若誠如被告所言，於八十四年
    九月間即經被害人乙○○之同意辦理電話過戶，何以遲至一年多後（即八十六年
    三月二十四日），始委託他人代辦，顯有違經驗法則，其所辯顯係事後卸責之詞
    ，不足採信，被告犯行洵堪認定。
二、核被告所為，係犯刑法第二百十六條、第二百十條之行使偽造私文書罪。其偽造
    印章及印文之行為，為偽造文書之階段行為，均不另論罪。又偽造上開私文書後
    ，復持之行使，其偽造私文書之低度行為為行使之高度行為所吸收，僅論以行使
    罪。被告利用不知情之刻印者、尤先正、王寶銘等人偽造乙○○之印章、電話過
    戶申請書為間接正犯。
三、原審因以適用刑法第二百十六條、第二百十條、第四十一條第一項前段、第二百
    十九條，刑法第二條第一項前段（原審誤載為刑法施行法第三條之一）、罰金罰
    鍰提高標準條例第二條，審酌被告犯罪之動機、目的、手段、破壞社會交易秩序
    、所得利益、犯罪後態度及被害人表示原諒（即於警訊表示「不要提出告訴」，
    見八十九年元月二十一日警訊筆錄）等一切情狀，量處有期徒刑四月，並依九十
    年一月十日總統令修正公布之中華民國刑法第四十一條第一項前段規定，諭知易
    科罰金之折算標準，另敘明偽刻「乙○○」之印章一顆，雖未扣案，但不能證明
    業已滅失，與中華電信股份有限公司基隆營運處聯單號碼六Ｓ─四四九二五號市
    內電話異動申請書上偽造之「乙○○」印文一枚，均應依刑法第二百十九條宣告
    沒收。本院經核原審認事用法，並無不合，量刑亦稱允當。被告上訴，仍執陳詞
    ，否認犯罪，指摘原判決不當，為無理由，應予駁回。
據上論斷，應依刑事訴訟法第三百六十八條，判決如主文。
本案經檢察官沈明彥到庭執行職務。
中      華      民      國    九十    年     十       月     十一       日
                              臺灣高等法院刑事第二十二庭
                                  審判長法  官  許  正  順
                                        法  官  邱  同  印
                                        法  官  胡  方  新
右正本證明與原本無異。
如不服本判決應於收受送達後十日內向本院提出上訴書狀，其未敘述上訴之理由者並
得於提起上訴後十日內向本院補提理由書（均須按他造當事人之人數附繕本）。
                                        書記官  秦  慧  榮
中    華    民    國     九十     年        十      月        十二      日
附錄論罪法條
刑法第二百十六條：
行使第二百十條至第二百十五條之文書者，依偽造、變造文書或登載不實事項或使登
載不實事項之規定處斷。
刑法第二百十條：
偽造、變造私文書，足以生損害於公眾或他人者，處五年以下有期徒刑。
刑法第二百十九條：
偽造之印章、印文或署押，不問屬於犯人與否，沒收之。


司法院資訊處製作；財團法人民間司法改革基金會備份。
